【裁判字號】    97,易,1754
【裁判日期】    971103
【裁判案由】    違反毒品危害防制條例
【裁判全文】
臺灣彰化地方法院刑事判決              97年度易字第1754號
公  訴  人  臺灣彰化地方法院檢察署檢察官
被      告  甲○○
上列被告因違反毒品危害防制條例案件，經檢察官提起公訴（
97年度毒偵字第3689號），本院以簡式審判程序判決如下：
    主    文
甲○○施用第二級毒品，累犯，處有期徒刑柒月。
    犯罪事實
一、甲○○前於民國89年間因施用毒品案件，經依法院裁定送
    入觀察勒戒處所觀察勒戒後，經評定認有繼續施用毒品傾向
    後，再依法院裁定送入戒治處所施以強制戒治，於90年9月
    22日執行完畢釋放，並由臺灣高等法院臺中分院以89年度上
    易字第1691號判決判處有期徒刑6月確定；另因施用毒品案
    件，經本院以90年度易字第851號判決判處有期徒刑7月確定
    ，接續執行後於91年10月22日執行完畢釋放。93年間因施
    用毒品案件，經臺灣高等法院臺中分院以93年上易字第550
    號判決判處有期徒刑9月確定，於94年7月10日縮刑期滿執行
    完畢。95年間因施用毒品案件，分別經本院以95年度訴字
    第774號、95年度訴字第1778號、96年度易字第73號判決判
    處有期徒刑11月、1年、8月確定，後並經本院以96年度聲減
    字第1544號裁定減刑並應執行有期徒刑1年2月15日確定，於
    96 年12月17日易科罰金執行完畢。詎猶不知悔改，復基於
    施用第二級毒品之犯意，於97年8月14日上午8時許，在其位
    於彰化縣彰化市○○路301巷12弄5號住處，以將第二級毒品
    甲基安非他命置於鋁箔紙上燒烤吸食煙氣之方式，施用第二
    級毒品甲基安非他命1次。嗣於97年8月14日於前開住處，為
    警持搜索票搜索，甲○○於有偵查犯罪職權之員警未發覺其
    施用第二級毒品之犯行前，即主動向員警自首上開施用第二
    級毒品之犯行，並接受裁判，經警採其尿液送驗結果，呈現
    甲基安非他命代謝物之甲基安非他命及安非他命陽性反應，
    而查悉上情。
二、案經彰化縣警察局彰化分局報告臺灣彰化地方法院檢察署檢
    察官偵查起訴。
    理  由
一、本件被告甲○○所犯係死刑、無期徒刑、最輕本刑為三年以
    上有期徒刑以外之罪，其於準備程序中就被訴事實為有罪之
    陳述，經告知被告簡式審判程序之旨，並聽取公訴人及被告
    之意見後，本院合議庭認為適宜而裁定由受命法官獨任進行
    簡式審判程序，合先敘明。
二、上揭犯罪事實，業據被告甲○○於警詢及偵審中坦承不諱，
    且被告於上揭時地為警查獲後，經警採集其尿液送驗結果，
    確呈現甲基安非他命代謝物之甲基安非他命陽性反應，此有
    此有詮昕科技股份有限公司出具之濫用藥物尿液檢驗報告及
    委託檢驗尿液代號與真實姓名對照認證單各1份在卷可稽，
    足見被告上開自白確與事實相符，應可採信。又被告前於
    89年間因施用毒品案件，經依法院裁定送入觀察勒戒處所觀
    察勒戒後，經評定認有繼續施用毒品傾向後，再依法院裁定
    送入戒治處所施以強制戒治，於90年9月22日執行完畢釋放
    ，並由臺灣高等法院臺中分院以89年度上易字第1691號判決
    判處有期徒刑6月確定；另因施用毒品案件，經本院以90年
    度易字第851號判決判處有期徒刑7月確定，接續執行後於91
    年10月21日執行完畢。93年間因施用毒品案件，經臺灣高
    等法院臺中分院以93年上易字第550號判決判處有期徒刑9月
    確定，於94年7月10日縮刑期滿執行完畢。95年間因施用
    毒品案件，分別經本院以95年度訴字第774號、95年度訴字
    第1778號、96年度易字第73號判決判處有期徒刑11月、1年
    、8月確定，後並經本院以96年度聲減字第1544號裁定減刑
    並應執行有期徒刑1年2月15日確定，於96年12月17日易科罰
    金執行完畢等節，有臺灣高等法院被告前案紀錄表1份在卷
    可憑。綜上所述，本案事證明確，被告犯行堪以認定。
三、按施用第一、二級毒品為犯罪行為，毒品危害防制條例第10
    條定有處罰明文。故施用第一、二級毒品者，依前揭規定本
    應科以刑罰。惟基於刑事政策，對合於一定條件之施用者，
    則依同條例第20條、第23條之規定，施以觀察、勒戒及強制
    戒治之保安處分。毒品危害防制條例於92年7月9日修正公布
    ，自93年1月9日施行，其中第20條、第23條將施用毒品之刑
    事處遇程序，區分為「初犯」及「5年內再犯」、「5年後再
    犯」。依其立法理由之說明：「初犯」，經觀察、勒戒或強
    制戒治後，應為不起訴處分或不付審理之裁定；經觀察、勒
    戒或強制戒治執行完畢釋放後，「5年內再犯」者，因其再
    犯率甚高，原實施之觀察、勒戒及強制戒治既已無法收其實
    效，爰依法追訴或裁定交付審理。至於經觀察、勒戒或強制
    戒治執行完畢釋放後，「5年後再犯」者，前所實施之觀察
    、勒戒或強制戒治已足以遮斷其施用毒品之毒癮，為期自新
    及協助其斷除毒癮，仍適用「初犯」規定，先經觀察、勒戒
    或強制戒治之程序。從而依修正後之規定，僅限於「初犯」
    及「5年後再犯」二種情形，始應先經觀察、勒戒或強制戒
    治程序。倘被告於5年內已再犯，經依法追訴處罰，縱其第3
    次（或第3次以上）再度施用毒品之時間，在初犯經觀察、
    勒戒或強制戒治執行完畢釋放5年以後，已不合於「5年後再
    犯」之規定，且因已於「5年內再犯」，顯見其再犯率甚高
    ，原實施觀察、勒戒或強制戒治，已無法收其實效，即應依
    該條例第10條處罰（最高法院95年度第7次刑事庭會議決議
    意旨參照）。查，被告於89年間因施用毒品案件，經依法院
    裁定送入觀察勒戒處所觀察勒戒後，經評定認有繼續施用毒
    品傾向後，再依法院裁定送入戒治處所施以強制戒治，於90
    年9月22日執行完畢釋放，5年內復因施用及持有毒品案件，
    經臺灣高等法院臺中分院以93年度上易字第550號判決判處
    有期徒刑9月確定，有臺灣高等法院被告前案紀錄表1份在卷
    可憑。依據上開說明，被告本案犯行自應予以論罪科罰，併
    此敘明。
三、核被告所為，係犯毒品危害防制條例第10條第2項之施用第
    二級毒品罪。被告施用第二級毒品前持有第二級毒品之低度
    行為，應為其施用之高度行為所吸收，不另論罪。再按刑法
    第62條所謂發覺，固非以有偵查犯罪權之機關或人員確知其
    人犯罪無誤為必要，而於對其發生嫌疑時，即得謂為已發覺
    ；但此項對犯人之嫌疑，仍須有確切之根據得為合理之可疑
    者，始足當之，若單純主觀上之懷疑，要不得謂已發生嫌疑
    （最高法院72年臺上字第641號判例意旨參照）。查，被告
    雖係因毒品危害防治條例案件為警持搜索票至前開住處搜索
    ，惟警員當場並未發現任何跡證得認被告有本次施用毒品犯
    行，業具被告供明在卷，係被告於製作筆錄時即員警尚未知
    悉驗尿結果前主動向彰化縣警察局彰化分局中華路派出所警
    員自首其於前揭時地施用第二級毒品甲基安非他命之犯行（
    見97年8月14日警詢筆錄），足認被告確係在警員未發現有
    確切之根據得為合理之懷疑前，即主動供述其於上開時、地
    施用第二級毒品甲基安非他命1次之犯行，嗣並接受裁判，
    核與自首之規定相符，依刑法第62條前段之規定減輕其刑。
    復查，被告於95年間因施用毒品案件，分別經本院以95年度
    訴字第774號、95年度訴字第1778號、96年度易字第73號判
    決判處有期徒刑11月、1年、8月確定，後並經本院以96年度
    聲減字第1544號裁定減刑並應執行有期徒刑1年2月15日確定
    ，於96年12月17日易科罰金執行完畢，有臺灣高等法院被告
    前案紀錄表1份在卷可稽，其於受有期徒刑執行完畢後5年以
    內，再故意犯本件有期徒刑以上之罪，為累犯，應依法加重
    其刑。被告同時具有加重及減輕事由，應依刑法第71條第1
    項之規定先加後減之。爰審酌被告曾因施用毒品案件接受觀
    察勒戒及強制戒治處分，並曾因施用毒品案件，經法院判處
    罪刑確定，竟無視於毒品對於自身健康之戕害及國家對於杜
    絕毒品犯罪之禁令，猶施用毒品不輟，再為本案犯行；被告
    吸毒係戕害自己身心之行為及被告犯罪後尚能於偵審中坦承
    犯行之態度等一切情狀，量處如主文所示之刑。
據上論斷，應依刑事訴訟法第273條之1第1項、第299條第1項前
段，毒品危害防制條例第10條第2項，刑法第11條前段、第47條
第1項、第62條前段，判決如主文。
中    華    民    國    97    年    11    月    3     日
                  刑事第五庭    法  官  蔡家瑜
以上正本證明與原本無異。
如不服本判決，應於判決送達後10日內，向本院提出上訴書狀，
上訴書狀應「敘述具體上訴理由」，並按他造當事人之人數附繕
本。「切勿逕送上級法院」。
中    華    民    國    97    年    11    月    3     日
                                書記官  陳秀鳳
附錄論罪科刑法條：
毒品危害防制條例第十條第二項：
施用第二級毒品者，處三年以下有期徒刑。


司法院資訊處製作；財團法人民間司法改革基金會備份。
